臺灣板橋地方法院刑事裁定　　　　　　 96年度撤緩字第166號
聲　請　人　臺灣板橋地方法院檢察署檢察官
受　刑　人　甲○○
上列聲請人因受刑人犯妨害自由案件，聲請撤銷緩刑之宣告（96
年度執聲字第1784號），本院裁定如下：
    主  文
聲請駁回。
    理  由
一、聲請意旨略以：受刑人因犯臺灣地區與大陸地區人民關係條
    例案件，經貴院〔聲請書誤載為臺灣地方法院〕以95年度訴
    字第2272號（95年度偵字第438 號）判決，判處有期徒刑1
    年，緩刑3 年，於民國（下同）96年1 月24日確定在案。乃
    於緩刑前即95年3 月22日，另犯無故侵入他人住宅罪，經貴
    院於96年8 月2 日以96年度簡上字第192 號判決，判處得易
    科罰金之拘役20日減為拘役10日確定。受刑人因有上揭犯罪
    事由，足認其不知悔悟自新，原宣告之緩刑難收其預期效果
    ，而有執行刑罰之必要，合於刑法第75條之1 第1 項第1 款
    所定得撤銷緩刑宣告之原因，爰依刑事訴訟法第476 條規定
    聲請撤銷云云。
二、按刑法部分條文於94年2 月2 日修正公布，並於95年7 月1
    日施行。其中增訂刑法第75條之1 第1 項：受緩刑之宣告，
    而有下列情形之一者，足認原宣告之緩刑難收其預期效果，
    而有執行刑罰之必要者，得撤銷其宣告：一、緩刑前因故意
    犯他罪，而在緩刑期內受得易科罰金之有期徒刑以上刑之宣
    告確定者。二、緩刑期內因故意犯他罪，而在緩刑期內受得
    易科罰金之有期徒刑以上刑之宣告確定者。三、緩刑期內因
    過失更犯罪，而在緩刑期內受有期徒刑之宣告確定者。四、
    違反第74條第2 項第1 款至第8 款所定負擔情節重大者。又
    刑法施行法第6 條之1 則明訂：於中華民國94年1 月7 日刑
    法修正施行前，受緩刑之宣告，94年1 月7 日修正刑法施行
    後，仍在緩刑期內者，適用94年1 月7 日修正施行之刑法第
    75條、第75條之1 及第76條規定。因此，被告受緩刑之宣告
    不論係在新法施行前後所為，如於新法施行後欲撤銷緩刑之
    宣告，均應依新法規定為之，合先敘明。
三、次按刑法第75條之1 第1 項分設4 款裁量撤銷緩刑之原因，
    考其立法意旨略以：關於緩刑之撤銷，現行法第75條第1 項
    固已設有二款應撤銷之原因；至得撤銷緩刑之原因，則僅於
    保安處分章內第93條第3 項與撤銷假釋合併加以規定，體例
    上不相連貫，實用上亦欠彈性，爰參酌德國及奧地利現行立
    法例增訂得撤銷緩刑之原因，其中現行關於緩刑前或緩刑期
    間故意犯他罪，而在緩刑期內受得易科罰金之有期徒刑之宣
    告者，列為應撤銷緩刑之事由，因認過於嚴苛，而排除第75
    條應撤銷緩刑之事由，移列至得撤銷緩刑事由，俾使「法官
    依被告再犯情節，而裁量是否撤銷先前緩刑之宣告」；其次
    ，如有前開事由，但判決宣告拘役、罰金時，可見行為人仍
    未見悔悟，有列為得撤銷緩刑之事由，以資彈性適用，爰於
    第1 項第1 款、第2 款增訂之。故本條採用裁量撤銷主義，
    賦予法院撤銷與否之權限，特於第1 項規定實質要件為「足
    認原宣告之緩刑難收其預期效果，而有執行刑罰之必要」，
    供作審認之標準。是此「得」撤銷緩刑之情形，法官應依職
    權本於合目的性之裁量，妥適審酌被告所犯前後數罪間，關
    於法益侵害之性質、再犯之原因、違反法規範之情節是否重
    大、被告主觀犯意所顯現之惡性及其反社會性等情，是否已
    使前案原為促使惡性輕微之被告或偶發犯、初犯改過自新而
    宣告之緩刑，已難收其預期之效果，而確有執行刑罰之必要
    ，此與刑法第75條第1 項所定二款要件有一具備，即毋庸再
    行審酌其他情狀，應逕予撤銷緩刑之情形不同。亦即本件除
    該條項款所列「緩刑前因故意犯他罪，而在緩刑期內受得易
    科罰金之有期徒刑、拘役或罰金之宣告確定者」之事由外，
    尚需具備「足認原宣告之緩刑難收其預期效果，而有執行刑
    罰之必要者」之要件，方得撤銷。
四、經查：本件受刑人前因犯臺灣地區與大陸地區民關係條例第
    79條第1 項之使大陸地區人民非法進入臺灣地區罪，經本院
    以95年度訴字第2272號判決，判處有期徒刑1 年，緩刑3 年
    ，於96年1 月24日確定在案，其於緩刑前即95年3 月22日更
    犯妨害自由罪，經本院以96年度簡上字第192 號判決，判處
    拘役20日減為拘役10日，並諭知如易科罰金，以新臺幣1,00
    0 元折算1 日，甫於96年8 月2 日確定，此有上揭刑事判決
    2 件及臺灣高等法院被告前案紀錄表1 件在卷足參。本件受
    刑人雖於緩刑前故意犯罪，而在緩刑期內受得易科罰金之有
    期徒刑宣告確定，然刑法緩刑制度係為促進惡性輕微之被告
    或偶發犯、初犯利於改過自新而設，刑法第75條之1 又已課
    予法院裁量之義務，則被告雖合於上開要件，然是否已足認
    前案緩刑宣告難收其預期效果，而有執行刑罰之必要，仍須
    衡酌相關情況決定之。衡諸本件受刑人前受緩刑宣告之案件
    係犯臺灣地區與大陸地區民關係條例第79條第1 項之使大陸
    地區人民非法進入臺灣地區罪，其於緩刑前所犯後案則係無
    故侵入住宅之妨害自由案件，惟衡諸該二案，非但犯罪型態
    、原因、侵害法益及社會危害程度殊異，且後案經法院斟酌
    情節後亦僅宣告拘役20日之輕刑，顯見受刑人後案之犯罪情
    節尚非重大，若逕將其緩刑宣告撤銷，顯過於嚴苛，而與本
    條立法意旨有違，衡情不能因此遽認其前案緩刑之宣告難收
    預期效果而有執行刑罰之必要。聲請人執此聲請撤銷受刑人
    前案之緩刑為無理由，應予駁回。
據上論斷，應依刑事訴訟法第220條，裁定如主文。
中　　華　　民　　國　　96　　年　　11　　月　　16　　日
                  刑事第五庭  法　官  潘  長  生
以上正本證明與原本無異。
如不服本裁定，應於裁定送達後5日內向本院提出抗告狀。
                              書記官  彭  麗  紅
中　　華　　民　　國　　96　　年　　11　　月　　16　　日
